【裁判字號】    99,簡上,442
【裁判日期】    991015
【裁判案由】    竊盜
【裁判全文】
臺灣臺中地方法院刑事判決             99年度簡上字第442號
公  訴  人  臺灣臺中地方法院檢察署檢察官
上  訴  人
即  被  告  乙○○
選任辯護人  黃逸仁律師
上列上訴人因被告竊盜案件，不服本院中華民國99年3月31日99
年度簡字第207號第一審刑事簡易判決（起訴案號：99年度偵字
第2921、3605號），本院管轄之第二審合議庭判決如下：
    主  文
原判決撤銷。
乙○○犯如附表所示之罪，各處如附表所示之刑（含主刑及從刑
）。應執行有期徒刑壹年陸月，如易科罰金，以新臺幣壹仟元折
算壹日。緩刑肆年，緩刑期間付保護管束，並向指定之政府機關
、政府機構、行政法人、社區或其他符合公益目的之機構或團體
，提供捌拾小時之義務勞務。扣案之手電筒壹支沒收。
    犯罪事實
一、乙○○各基於意圖為自己不法所有之竊盜犯行，分別為下列
    竊盜犯行：
(一)、於99年1月2日上午10時許，攜帶其不知情之父所有，客觀上
    足以對人之生命、身體造成危險，可供兇器使用之之老虎鉗
    1支（未扣案），至國立臺中技術學院（下稱臺中技術學院
    ）資訊大樓2407教室內，以前開老虎鉗剪斷電腦網路線後，
    竊取臺中技術學院所有，置於該教室內之華碩廠牌電腦主機
    1臺【內含記憶卡、復活卡、硬碟還原卡，價值約新臺幣（
    下同）2萬3000元】。得手後，即於同日17時許，持上開竊
    得之電腦主機至臺中市○○區○○路182號之「詮友資訊社
    」，冒以不知情之友人林逸凡名義（所涉偽造文書部分，應
    由檢察官另行偵辦）以1200元之代價，售予不知情之詮友資
    訊社負責人王振平。
(二)、於99年1月9日12時37分許，攜帶其不知情之父所有，客觀上
    足以對人之生命、身體造成危險，可供兇器使用之老虎鉗及
    螺絲起子各1支（均未扣案），至臺中技術學院資訊大樓240
    4教室內，以前開老虎鉗及螺絲起子將置於該教室內之電腦
    側板拆開後，竊取臺中技術學院所有，安裝於該電腦內之50
    0G硬碟3個、2G記憶體3個、及置於桌面上之華碩廠牌滑鼠2
    個等物（價值約2萬0800元）。得手後，即於同日下午15時
    許，持上開竊得之硬碟2個及記憶體2個，至臺中市○○區○○街143巷16號之「繹瑄電腦」，以2500元之代價售予不知
    情之繹瑄電腦負責人朱漢輝；後復於同年1月11日15時許，
    再持上開竊得之記憶體1個，以650元之代價售予不知情之朱
    漢輝；所剩之硬碟1個及滑鼠2個則暫置於住處未予變賣。嗣
    臺中技術學院資訊管理系主任丁○○察覺失竊後報警處理，
    並提供現場監視錄影畫面，經警循線查獲，始悉上情。
(三)、於99年1月21日凌晨3時35分許，攜帶其不知情之父所有，客
    觀上足以對人之生命、身體造成危險，可供兇器使用之丁字
    耙1支、及其所有為供行竊時照明用之手電筒1支，騎乘車牌
    號碼TT9—558號輕型機車，至臺中市○○區○○路3段與櫻
    城五街前，先以上開丁字耙擊破丙○○所有、停放於該處之
    車牌號碼0509—WB 號自用小客車左前車窗（毀損部分未據
    告訴），並進入車內物色財物，著手行竊，惟遍尋未見具有
    價值之財物始作罷而未得手。
(四)、於99年1月21日凌晨3時40分許，攜帶其不知情之父所有，客
    觀上足以對人之生命、身體造成危險，可供兇器使用之之丁
    字耙1支、及其所有為供行竊時照明用之手電筒1支，騎乘車
    牌號碼TT9—558號輕型機車，至臺中市○○區○○路3段262
    號前，見甲○○所有之車牌號碼9430—KZ號自用小客車停放
    於該處，另行起意，以前開丁字耙擊破該自用小客車左前車
    窗（毀損部分未據告訴），並徒手竊取放置於車內之ALTHA
    牌衛星導航器1臺、約漢走路牌MP3隨身聽1臺及大潤發提貨
    券2張等財物（分別價值約2000元、500元、400元），得手
    後尚未離去之際，適為惠宇皇家莊園社區之保全人員廖章廷
    所察覺，隨即將其制服，並報警處理，經警當場扣得其所有
    ，用以行竊之手電筒1支，乃查悉上情。
二、案經臺中技術學院訴由臺中市警察局第二分局、丙○○及甲○○訴由臺中市警察局第六分局報告臺灣臺中地方法院檢察
    署檢察官偵查起訴。
    理  由
一、證據能力：按被告以外之人（包括證人、鑑定人、告訴人、
    被害人及共同被告等）於審判外之陳述雖不符刑事訴訟法第
    159條之1至之4等4條之規定，而經當事人於審判程序同意作
    為證據，法院審酌該言詞陳述或書面陳述作成時之情況，認
    為適當者，亦得為證據；當事人、代理人或辯護人於法院調
    查證據時，知有刑事訴訟法第159條第1項不得為證據之情形
    ，而未於言詞辯論終結前聲明異議者，視為有前項之同意，
    同法第159條之5定有明文。查以下本判決引用之證人於審判
    外之言詞或書面陳述，性質上雖屬傳聞證據，惟公訴人及被
    告於本院審理時均不爭執其證據能力，且經本院審理時予以
    提示並告以要旨，經公訴人、被告及辯護人表示意見，均未
    於言詞辯論終結前聲明異議，本院審認上開證據作成時之情
    況，應無違法取證或不當情事，與本案待證事實間復具有相
    當之關聯性，以之作為證據應屬適當，依刑事訴訟法第159
    條之5規定，自有證據能力，合先敘明。
二、訊據上訴人即被告乙○○（下稱被告）固對於前揭時間、地
    點所為之竊盜犯行坦承不諱，惟辯稱：伊上開犯行係因受精
    神疾病之影響云云，辯護人亦為被告辯護稱：被告患有精神
    疾病，其於案發時因此無法自我控制，縱認定被告尚未達心
    神喪失之境地，亦應認為其控制能力因精神疾病而顯著減低
    云云。惟查：
(一)、前揭犯罪事實一(一)、(二)部分，業據被告於警詢、偵查及本院
    審理中坦承不諱（見臺中市警察局第二分局刑案偵查卷第5
    至9頁、臺灣臺中地方法院檢察署99年度偵字第3605號偵查
    卷第6、7頁、本院99年9月23日審理筆錄第4頁），核與證人
    即告訴人丁○○於警詢時證述臺中技術學院遭竊、證人王振
    平於警詢、證人朱漢輝於警詢及偵查中證述被告前往出售贓
    物之情節相符（分別見臺中市警察局第二分局刑案偵查卷第
    10至15頁、第20至第23頁、第16至19頁、臺灣臺中地方法院
    檢察署99年度偵字第3605號偵查卷第13頁），且有臺中市警
    察局第二分局搜索及扣押筆錄、扣押物品目錄表、贓物認領
    保管單、繹瑄科技估價單各乙份、詮友資訊社之中古電腦暨
    周邊設備買賣契約書2紙、及現場監視器錄影畫面翻拍照片
    10張在卷可參（分別見臺中市警察局第二分局刑案偵查卷第
    26至27、28、34、24至25、35、37至41頁），堪認被告上開
    自白，均與事實相符而堪採信。
(二)、上揭犯罪事實一(三)、(四)部分，亦據被告於警詢、偵查及本院
    審理中坦承不諱（見臺中市警察局第六分局刑案偵查卷第3
    至5頁、臺灣臺中地方法院檢察署99年度偵字第3605號偵查
    卷第14頁、本院99年9月23日審理筆錄第4頁），核與證人即
    告訴人甲○○及丙○○、證人廖章廷於警詢中證述之情節相
    符（見臺中市警察局第六分局刑案偵查卷第6至12頁），復
    有臺中市警察局第六分局扣押筆錄1紙、扣押物品目錄表1紙
    、贓物認領保管單1紙、及現場蒐證照片8張在卷足參（分別
    見臺中市警察局第六分局刑案偵查卷卷第14至16、18、19、
    24、25、28至31頁），且有扣案之丁字耙1支、手電筒1支可
    佐，足認被告上開自白確與事實相符。
(三)、被告及其辯護人雖以前開言詞置辯，然按依刑法第19條規定
    ，刑事責任能力，係指行為人犯罪當時，理解法律規範，辨
    識行為違法之意識能力，與依其辨識而為行為之控制能力。
    行為人是否有足以影響意識能力與控制能力之精神障礙或其
    他心理缺陷等生理原因，因事涉醫療專業，固應委諸於醫學
    專家之鑑定，然該等生理原因之存在，是否致使行為人意識
    能力與控制能力欠缺或顯著降低之心理結果，係依犯罪行為
    時狀態定之，故應由法院依調查證據之結果，加以判斷（最
    高法院96年度臺上字第6368號刑事判決要旨參照）。但查：
１、被告固前自95年間起，因精神上之疾病而陸續至臺中市林新
    醫院、國軍臺中總醫院、臺中榮民總醫院及臺中市昕晴診所
    就診，並經上開醫院診斷為患有精神官能性憂鬱症、情感性
    人格違常等症狀，此有上開醫院之診斷證明書5份、林新醫
    療社團法人林新醫院99年6月14日林新法人醫字第099000323
    號函、國軍臺中總醫院99年6月17日醫中企管字第099000263
    9號函、臺中榮民總醫院99年6月14日中榮醫企字第09900099
    54號函、昕晴診所99年6月8日函暨其等所附具之病歷資料在
    卷可參。惟經本院函請行政院衛生署草屯療養院鑑定被告於
    犯罪行為時即本件案發時之精神狀態，該院函覆稱：「至於
    林員犯行時之精神狀態，林員表示犯行(一)、(二)是為了刺激和
    好玩；犯行(三)、(四)當日林員雖有服用睡前藥物，並未明顯過
    量，且林員於犯行過程仍可騎乘機車行駛一定之時間和路程
    ，顯示當時林員仍有相當程度的行為能力。……林員主要症
    狀主要為情緒症狀、焦慮、失眠及自傷企圖和意念，就病歷
    所載未見有關林員有偏離現實之思考歷程異常或知覺異常等
    精神症狀之描述，未有明顯證據支持林員曾因精神症狀干擾
    其現實感和對於外在事務之知覺理會判斷能力。基於上述理
    由，本院推估林員行為時未因精神障礙或其他心智缺陷，致
    不能辨識其行為違法或欠缺依其辨識而行為之能力，亦未因
    精神障礙或其他心智缺陷，至其辨識行為違法或依其辨識而
    行為之能力顯著降低」等語，有該院99年9月9日草療精字第
    5968號函附精神鑑定報告書1份在卷可稽。
２、且被告於為犯罪事實欄一(一)所示之竊盜犯行後，前往證人王
    振平所開設之詮友資訊社出售贓物時，尚偽以其不知情之同
    學「林逸凡」之名義銷贓，並謊報身分證字號，此經被告於
    本院準備程序中供承在卷（見本院99年5月28日準備程序筆
    錄第4頁），且經證人王振平於警詢中證述明確，並有詮友
    中古電腦暨週邊設備買賣契約書2份在卷可參，已詳如前述
    ，則被告於犯後出售贓物，尚知謊報他人姓名以逃避追查，
    更可認定被告為上開犯行時其辨識行為違法或依其辨識而行
    為之能力，並無欠缺或顯著減低之情事，自未符於刑法第19
    條之規定。
(四)、綜上所述，被告及其辯護人前開所辯，尚無足採認。本案事
    證明確，被告前揭3次攜帶兇器竊盜既遂及1次攜帶兇器竊盜
    未遂犯行洵堪認定，應予依法論科。
三、論罪科刑部分：
(一)、按刑法第321條第1項第3款之攜帶兇器竊盜罪，係以行為人
    攜帶兇器竊盜為其加重條件，此所謂兇器，其種類並無限制
    ，凡客觀上足對人之生命、身體、安全構成威脅，具有危險
    性之兇器均屬之，且祇須行竊時攜帶此種具有危險性之凶器
    為已足，並不以攜帶之初有行兇之意圖為必要，最高法院79
    年臺上字第5253號著有判例可參。查被告於犯罪事實一(一)、
    (二)用以行竊之老虎鉗，及於犯罪事實一(二)所用之螺絲起子，
    均係金屬材質，質地甚堅，可持之剪斷金屬材質之網路線、
    將電腦主機旁之側板撬開；而犯罪事實一(三)、(四)被告用以行
    竊之丁字耙1支亦為金屬材質，質地甚堅，可以之敲破車窗
    玻璃，是該等工具客觀上均足對人之生命、身體、安全構成
    威脅，應認為具危險性之兇器無訛。是核被告就犯罪事實欄
    一(一)至(四)所為，分別係犯如附表所示之攜帶兇器竊盜既遂及
    未遂罪。被告所犯如附表所示之4罪，犯意個別，行為互異
    ，均應予分論併罰。被告就犯罪事實欄一(三)部分已著手於犯
    罪行為之實行而不遂，為未遂犯，本院衡其犯罪所造成之損
    害較輕，爰依刑法第25條規定減輕其刑。
(二)、原審簡易判決以被告事證明確據以論罪科刑，固非無見，惟
    查：
１、被告所為於犯罪事實欄一(三)、(四)所示之犯行，地點相近，且
    犯案時間亦僅間隔5分鐘，被告於本院審理中供稱：扣案之
    丁字耙1支、手電筒1支、手套1雙及藍色袋子1個均係伊於99
    年1月21日凌晨行竊時帶出去的等語（見本院99年9月23日審
    理筆錄第5頁），可見被告於上開2次犯行中攜帶以供犯罪所
    用之物均相同，倘原審審酌後認扣案物品均係被告所有且供
    犯罪所用之物，理應均依刑法第38條第1項第2款均諭知沒收
    ，然原審於原審附表編號三之宣告刑中僅就丁字耙1支諭知
    沒收，於原審附表編號四之宣告刑中卻將扣案之丁字耙1支
    、手電筒1支、手套1雙及藍色袋子1個均諭知沒收，關於扣
    案物品之沒收諭知前後不一，已有未當。
２、且被告於本院審理中供稱：丁字耙是伊父親的，藍色袋子是
    伊母親的，手套伊原本就置於機車置物箱中，當天既未帶著
    手套去偷東西，也沒有打算要帶著手套去偷東西等語（見本
    院99年9月23日審理筆錄第5頁），可見丁字耙與藍色袋子雖
    為供犯罪所用之物，然非屬被告所有，而手套則查無其他積
    極證據足以證明被告確有持以為本件竊盜犯行或預備為本件
    竊盜犯行之用，而與本案之犯罪事實具有關連性，是就丁字
    耙、藍色袋子、手套應非屬被告所有供犯罪所用之物，均不
    得諭知沒收。原審就扣案之丁字耙1支、手套1雙及藍色袋子
    1個，均遽以諭知沒收部分，尚有違誤。
３、綜上所述，被告以前開辯解指摘原判決不當，據以提起上訴
    ，雖無理由，然原判決既有上開可議之處，即屬無可維持，
    自應由本院刑事庭將原審判決予以撤銷改判。
(三)、爰審酌被告正值青年，不思以正當途徑掙取金錢，攜帶兇器
    侵害他人對財產權之管領，惟其犯後坦承犯行，態度稱良好
    ，其於事後並賠償被害人之損失，與被害人甲○○、丙○○
    、臺中技術學院達成和解，有被害人甲○○、丙○○所書立
    之和解協議書、國立臺中技術學院和解書各乙份在卷可稽，
    及其犯罪之動機、手段、所竊取之財物價值等一切情狀，分
    別量處如主文所示之刑，並定其應執行之刑，並均諭知易科
    罰金之折算標準，以示懲儆。
(四)、末查，被告前未曾因故意犯罪受有期徒刑以上刑之宣告，有
    臺灣臺中地方法院檢察署刑案資料查註紀錄表、臺灣高等法
    院被告前案紀錄表各乙份在卷可按，被告年紀尚輕，非必以
    刑之執行達到教化其反社會行為之目的，況被告坦認本案犯
    行，其於事後並與被害人均達成和解，已如前述，可見其已
    心生悔悟，經此科刑教訓，當知警惕而無再犯之虞，本院綜
    觀上情，認所宣告之刑以暫不執行為適當，併予宣告緩刑4
    年，以勵自新。又被告攜帶兇器侵害他人財產，守法觀念顯
    有不足，為使被告於緩刑期間內，仍深知戒惕，避免緩刑之
    宣告遭撤銷，且導正其行為與法治之觀念，爰依刑法第74條
    第2項第5款規定，併宣告於緩刑期間內，命被告向公益團體
    、地方自治團體或社區提供80小時之義務勞務，並依刑法第
    93條第1項第2款之規定，於緩刑期間付保護管束，期能使被
    告於義務勞務過程及保護管束期間，培養正確法治觀念，以
    期日後能尊重他人生命、財產，爰併宣付如主文所示。
(五)、沒收部分：本件扣案之手電筒1支係被告乙○○，且供其於
    犯罪事實欄一(三)、(四)所示之竊盜犯行所用之物，業經被告於
    本院審理中供陳在卷，爰依刑法第38條第1項第2款之規定宣
    告沒收。至被告於犯罪事實欄一(一)、(二)所示犯行中，供其犯
    罪使用之老虎鉗與螺絲起子各1支，雖為供被告犯罪所用之
    物，但為其父所有；而於犯罪事實欄一(三)、(四)所示犯行中，
    供其犯罪使用之丁字耙1支及藍色袋子1個，雖係供被告犯罪
    所用之物，但係分別屬其父、母所有；另扣案之手套1雙，
    雖係被告所有，但經被告否認作為犯罪使用，亦無證據證明
    與本案犯罪事實具關連性；且上開物品均非違禁物，本院自
    不為沒收之諭知，附此敘明。
(六)、至被告於99年1月2日，持所竊得之電腦主機至臺中市○○區
    ○○路182號之「詮友資訊社」，冒以友人林逸凡銷贓部分
    ，所涉偽造文書部分，應由檢察官另行偵辦，附此敘明。
據上論斷，應依刑事訴訟法第455條之1第1項、第3項、第369條
第1項前段、第364條、第299條第1項前段，刑法第321條第1項第
3款、第2項、第25條第2項、第41條第1項前段、第51條第5款、
第74條第1項第1款、第2項第5款、第93條第1項第2款，刑法施行
法第1條之1第1項、第2項前段，判決如主文。
中    華    民    國    99    年    10    月    15    日
                        臺灣臺中地方法院刑事第十三庭
                            審判長法  官  吳幸芬
                                  法  官  戴嘉慧
                                  法  官  劉麗瑛
以上正本證明與原本無異。
不得上訴。
                                  書記官  王玟
中    華    民    國    99    年    10    月    15    日
本案論罪科刑法條
刑法第321條
犯竊盜罪而有左列情形之一者，處6月以上、5年以下有期徒刑：
一、於夜間侵入住宅或有人居住之建築物、船艦或隱匿其內而犯
    之者。
二、毀越門扇、牆垣或其他安全設備而犯之者。
三、攜帶兇器而犯之者。
四、結夥三人以上而犯之者。
五、乘火災、水災或其他災害之際而犯之者。
六、在車站或埠頭而犯之者。
前項之未遂犯罰之。
【附表】
┌──┬────────┬──────┬────────┐
│編號│    犯罪行為    │所犯法條    │宣告刑          │
├──┼────────┼──────┼────────┤
│一  │如犯罪事實欄一(一)│刑法第321條 │乙○○攜帶兇器竊│
│    │                │第1項第3款  │盜，處有期徒刑陸│
│    │                │            │月，如易科罰金，│
│    │                │            │以新臺幣壹仟元折│
│    │                │            │算壹日。        │
├──┼────────┼──────┼────────┤
│二  │如犯罪事實欄一(二)│刑法第321條 │乙○○攜帶兇器竊│
│    │                │第1項第3款  │盜，處有期徒刑陸│
│    │                │            │月，如易科罰金，│
│    │                │            │以新臺幣壹仟元折│
│    │                │            │算壹日。        │
├──┼────────┼──────┼────────┤
│三  │如犯罪事實欄一(三)│刑法第321條 │乙○○攜帶兇器竊│
│    │                │第2項、第1項│盜，未遂，處有期│
│    │                │第3款       │徒刑伍月，如易科│
│    │                │            │罰金，以新臺幣壹│
│    │                │            │仟元折算壹日。扣│
│    │                │            │案之手電筒壹支沒│
│    │                │            │收。            │
├──┼────────┼──────┼────────┤
│四  │如犯罪事實欄一(四)│刑法第321條 │乙○○攜帶兇器竊│
│    │                │第1項第3款  │盜，處有期徒刑陸│
│    │                │            │月，如易科罰金，│
│    │                │            │以新臺幣壹仟元折│
│    │                │            │算壹日。扣案之手│
│    │                │            │電筒壹支沒收。  │
└──┴────────┴──────┴────────┘

司法院資訊處製作；財團法人民間司法改革基金會備份。
